台灣台中地方法院刑事判決　　　　　　　　　　　　　九十年度易字第三四四九號
　　公　訴　人　臺灣台中地方法院檢察署檢察官
　　被　　　告　丙○○○
　　　　　　　　甲○○
　　　　　　　　乙○○
　　　　　　　　丁○○
右列被告等因強制案件，經檢察官提起公訴（九十年度偵字第一五九二三號），本院
判決如左：
    主  文
丙○○○、丁○○共同以脅迫使人行無義務之事，各處拘役拾日，如易科罰金，均
以佰元折算壹日，均緩刑貳年。
甲○○、乙○○共同以脅迫使人行無義務之事，累犯，各處拘役肆拾日，如易科罰金
，均以佰元折算壹日。
    事  實
一、甲○○前於民國（下同）八十六年間因妨害風化案件，經臺灣台南地方法院判處
    有期徒刑五月確定，於八十六年四月八日易科罰金執行完畢，乙○○前於八十六
    年間因違反森林法案件，經本院判處有期徒刑四月確定，於八十七年六月十三日
    執行完畢（均構成累犯），丁○○前於七十四年間因犯竊盜案件，經本院判處有
    期徒刑九月確定，於七十五年七月十七日執行完畢（未構成累犯），丙○○○與
    係甲○○係姊弟，與乙○○、丁○○係朋友關係。丙○○○因友人己○○於八十
    四年間積欠新台幣（下同）五十萬元債務未如數償還，雖二人已於八十八年十月
    三日由己○○交付二十二萬元予丙○○○收受而達成和解，丙○○○仍心生不悅
    ，而夥同甲○○、乙○○、丁○○於九十年七月三十一日二十一時三十時許，至
    台中縣太平市○○街六十四號十三樓己○○住處要求己○○如數清償其餘款項，
    然己○○表示無錢償還，丙○○○、甲○○、乙○○、黃建雄四人遂基於共同強
    制犯意，接續對己○○稱：「如不簽立本票，你人可能不知道會跑到那裡」等語
    ，脅迫己○○行無義務之事，須簽立本票，己○○聞後因而心生畏懼，而當場簽
    立金額十二萬五千元、九十年八月二十日到期之本票一張，並交付予丙○○○收
    受。嗣己○○俟丙○○○等四人離去，隨即於翌日即九十年八月一日凌晨一時許
    先以電話報警處理，再至警局製作筆錄而為警查獲上情。
二、案經己○○訴由台中縣警察局霧峰分局報請臺灣臺中地方法院檢察署檢察官偵查
    起訴。
    理  由
一、訊據被告丙○○○、甲○○、乙○○、丁○○四人對右揭時地在場之事固不諱言
    ，惟均矢口否認右揭強制犯行，並辯稱：當時均未出言恐嚇己○○，協商後蕭林
    相就答應只能還十二萬五千元，而後己○○才同意簽立十二萬五千元之本票一張
    云云。惟查：被告丙○○○等四人右揭共同強制之事實，業經告訴人即被害人己○○於警訊、偵訊及本院指訴綦詳，並有己○○因遭脅迫而簽下之本票影本一張
    附卷可佐，再查，被告丙○○○與告訴人己○○間之五十萬元之債務糾紛，確已
    於八十八年十月三日由己○○返還二十二萬元予丙○○○而達成和解之事，亦據
    被告丙○○○自承在卷，復有和解書在卷可佐，雙方既就該債務業已達成和解，
    倘告訴人己○○未遭脅迫，豈可能同意再簽發面額十二萬五千元之本票予丙○○○？且查，告訴人己○○於被告四人離去後，隨即於九十年八月一日即報警稱遭
    受恐嚇脅迫而簽發本票，倘告訴人己○○確未遭上開言詞脅迫，而自願同意簽發
    本件本票，衡情又何須於被告四人離去後隨即報警？是告訴人己○○所述應堪採
    信；至証人戊○○顯因重聽而未聽聞具體脅迫內容，亦據其警訊自承在卷，再參
    以本院開庭訊問時，証人戊○○因重聽無法聽聞承審法官開庭詢問之問題，而須
    由旁人在其耳旁大聲說明，足見証人戊○○確因重聽未聽聞具體脅迫內容，是其
    於偵訊及本院証詞，顯係迴護告訴人之詞，自非可採，惟証人戊○○之偵訊及本
    院証詞雖非可採，然本件依告訴人己○○之指訴已堪認定。至被告四人前開所辯
    ，核與事實不符，顯係事後意圖卸責之詞，不足採信。事證明確，被告四人右揭
    犯行均堪認定。
二、核被告四人所為，均係犯刑法第三百零四條第一項之強制罪。公訴人雖認被告四
    人係犯恐嚇罪嫌，惟按被告四人係以恐嚇言詞為脅迫手段，強制告訴人己○○簽
    發本票，被告等人僅一強制行為，應論以強制罪，而非恐嚇罪，公訴人所認顯係
    有誤，起訴法條應予變更。又被告四人就本件強制犯行，有犯意聯絡及行為分擔
    ，均為共同正犯。又查，被告甲○○前於八十六年間因妨害風化案件，經臺灣台
    南地方法院判處有期徒刑五月確定，於八十六年四月八日執行完畢，被告乙○○
    前於八十六年間因違反森林法案件，經本院判處有期徒刑四月確定，於八十七年
    六月十三日執行完畢，均有臺灣臺中地方法院檢察署刑案資料查註紀錄表在卷可
    稽，被告甲○○、乙○○二人於受有期徒刑執行完畢五年以內，再犯本件有期徒
    刑以上之罪，均為累犯，均依法加重其刑。爰審酌被告丙○○○雖明知已無權向
    己○○索討債務，因不甘所受損失，而夥同被告甲○○、乙○○、丁○○以恐嚇
    方式索討債務，強使告訴人為簽立本票之無義務之事，其四人犯罪之動機、目的
    、手段，犯罪所生之危害、犯後態度，及被告四人均已與告訴人己○○達成和解
    ，並獲己○○原諒，有和解書在卷可佐等一切情狀，各從輕量處如主文所示之刑
    ，並諭知易科罰金之折算標準。末查，被告丙○○○未曾受有期徒刑以上刑之宣
    告，被告丁○○前於七十四年間因竊盜案件，經本院判處有期徒刑九月確定，於
    七十五年七月十七日執行完畢後，五年以內未曾受有期徒刑以上刑之宣告，有臺
    灣臺中地方法院檢察署刑案資料查註紀錄表及臺灣高等法院刑被告全國前案紀錄
    表在卷可按，被告丙○○○、丁○○經此教訓，當知警惕而無再犯之虞，復已與
    告訴人己○○達成民事和解，並得告訴人己○○之原諒，有和解書在卷可憑，本
    院綜核各情，對其二人所宣告之刑，認以暫不執行為適當，爰分依刑法第七十四
    條第一、二款併予宣告緩刑二年，以啟自新。
三、公訴意旨另以：被告四人且承概括犯意，對另在場之戊○○（己○○之母）恫嚇
    ：「妳兒子如不簽立本票，可能就看不到他」等語，使戊○○心生畏懼，致生危
    害於安全，亦涉犯恐嚇罪嫌云云。惟按犯罪事實應依証據認定之，無證據不得推
    定其犯罪事實，刑事訴訟法第一百五十四條定有明文。查証人戊○○先於警訊証
    述：（問：他們四人如何恐嚇？）他們四人嗓門很大，很大聲的逼我兒子簽下本
    票，我當時很害怕；（問：對方何人說你兒子若不簽本票，你兒子可能就看不到
    你？）現場很吵，而且我耳朵稍微重聽，所以沒有聽到；（問：現場有無以要脅
    生命安全的字眼恐嚇你兒子？）我沒有聽到，只知道對方講話很大聲等語（九十
    年八月三十日警訊筆錄），再參以本院開庭訊問時，証人戊○○因重聽無法聽聞
    承審法官開庭詢問之問題，而須由旁人在其耳旁大聲說明，足見証人戊○○於警
    訊所述因耳朵重聽，沒有聽到具體恐嚇內容之証詞，應堪採信；至証人戊○○後
    於偵訊改証稱：一女三男都恐嚇說要簽本票，如不簽就要打己○○云云，於本院
    再証稱：有聽聞被告四人說要簽（指本票），不然要讓我找不到兒子云云，其於
    偵訊及本院証述聽聞之恐嚇內容均不相同，依其偵訊所述，亦與告訴人己○○指
    訴被告四人恐嚇之言詞內容亦不相符，是証人戊○○於偵訊及本院所述顯非可採
    ，應以其警訊所述較堪採信。是証人戊○○既未聽聞被告四人對其所為之恐嚇言
    詞，此部分自難以証人戊○○前後不一之指証內容而對被告四人論以恐嚇罪嫌，
    惟公訴人顯係認此部分與前開起訴並有罪部分有牽連犯之裁判上一罪關係，爰不
    另為無罪之諭知，附此敘明。
據上論斷，應依刑事訴訟法第二百九十九條第一項前段、第三百條，刑法第二十八條
、第三百零四條第一項、第四十一條第一項前段、第四十七條、第七十四條第一、二
款，罰金罰鍰提高標準條例第一條前段、第二條，判決如主文。
中      華      民      國    九十一    年      一      月      二      日
                                        臺灣臺中地方法院刑事第四庭
                                            法  官    黃  家  慧
右正本證明與原本無異。
如不服本判決，應於送達後十日內向本院提出上訴狀(須附繕本)，上訴於台灣高等
法院台中分院。
                                            書記官
中      華      民      國    九十一    年      一      月      四      日
附錄論罪科刑法條
刑法第三百零四條第一項：
以強暴、脅迫使人行無義務之事或妨害人行使權利者，處三年以下有期徒刑、拘役或
三百元以下罰金。
